臺灣高雄地方法院民事裁定
111年度雄全字第77號
聲  請  人  合作金庫商業銀行股份有限公司

法定代理人  雷仲達  
代  理  人  鄭智豪  
相  對  人  許至豪即自摸自摸
                      住○○市○○區○○○路000巷00弄0                           ○0號



上列當事人間請求清償借款事件，聲請人聲請假扣押，本院裁定
如下：
    主  文
聲請駁回。
聲請費用由聲請人負擔。
    理  由
一、聲請意旨略以：相對人於民國110年4月27日向聲請人借款新
    臺幣(下同)50萬元，借款期間自110年4月27日起至115年4月
    27日合計5年，按月本息平均攤還，惟相對人自111年7月31
    日起即未依約償還，現已積欠本金369,045元及其利息、違
    約金。經聲請人電話催繳及寄發催告信函，均置之不理，甚
    至已從其高雄市○○區○○○路00巷00號之住處搬離，且其對新
    光銀行及台北富邦銀行信用卡消費款皆有全額未繳之情形，
    顯示其信用已劇烈惡化至無償債能力，近聞相對人正紛紛脫
    產以圖逃避本件債務，若不假扣押其財產，而任其自由處分
    財產，聲請人日後將有不能強制執行或甚難執行之虞，為保
    全日後之強制執行，聲請人願供擔保以代假扣押請求原因之
    釋明。並聲明：請准聲請人以102年甲類第十期中央政府建
    設公債供擔保後，將相對人所有財產在369,045元範圍內予
    以假扣押。
二、按債權人就金錢請求或得易為金錢請求之請求，欲保全強制
    執行者，得聲請假扣押。假扣押，非有日後不能強制執行或
    甚難執行之虞者，不得為之。請求及假扣押之原因，應釋明
    之。前項釋明如有不足，而債權人陳明願供擔保或法院認為
    適當者，法院得定相當之擔保，命供擔保後為假扣押。民事
    訴訟法第522條第1項、第523條第1項、第526條第1、2項分
    別定有明文。故債權人聲請假扣押，應就其請求及假扣押之
    原因加以釋明，且兩者缺一不可，若債權人未能先釋明假扣
    押之原因存在，縱其陳明其願供擔保以補釋明之欠缺，因該
    擔保僅能補釋明之不足，而非替代釋明，故仍無從准許。而
    所謂假扣押之原因，係指前開條文所稱「有日後不能強制執
    行或甚難執行之虞之情形」，例如債務人浪費財產、增加負
    擔或就財產為不利之處分，將達於無資力之狀態、或移往遠
    地、逃匿無蹤，或隱匿財產等。至於債務人經債權人催告後
    拒絕給付，僅屬債務不履行之狀態，如非就債務人之職業、
    資產、信用等狀況綜合判斷，其現存之既有財產已瀕臨成為
    無資力或與債權人之債權相差懸殊或財務顯有異常而難以清
    償債務之情形，亦不能遽謂其有日後不能強制執行或甚難執
    行之虞，而認債權人對於假扣押之原因已為釋明。另所謂釋
    明則係指當事人應提出可供法院得隨時進行調查之證據而言
    ，亦即可使法院形成薄弱之心證，信其事實上之主張大概為
    如此者為已足。
三、經查：聲請人主張相對人有向其借款未依約按期清償借款，
    聲請人已對相對人催繳但相對人仍未清償等情，業據提出借
    據、連帶保證書、授信約定書、放款相關貸放及保證資料查
    詢單、催告書等為釋明，足認聲請人就其對相對人有假扣押
    之本案請求存在，已盡釋明之責。而關於假扣押之原因，聲
    請人雖稱相對人經查訪已從其高雄市○○區○○○路00巷00號之
    住處搬離云云，然本件相對人係於111年10月15日自前揭地
    址遷移戶籍至高雄市○○區○○○路000巷00弄0○0號新址，於現
    代社會，搬離遷徙住所並非罕事，且搬離之原因多端，若相
    對人果真係出於逃匿行蹤之目的搬離，要無辦理戶籍地址變
    更登記之必要，是實無從據其搬離原住所地之事實，即認定
    相對人有意圖脫產並逃避本案債務之情事。再者，聲請人稱
    對新光銀行及台北富邦銀行信用卡消費款皆有全額未繳之情
    形，顯示其信用已劇烈惡化云云，然本院根據聲請人提供之
    財團法人金融聯合徵信中心資料所示，相對人於111年10月
    結帳日對台北富邦銀行、新光銀行之債務狀況註記內容分別
    為「繳足最低金額但未全額繳清，無遲延」、「全額未繳，
    遲延未滿一個月」，換言之，相對人對台北富邦銀行仍有依
    約繳納最低金額，對新光銀行亦可能僅係偶一之遲繳，聲請
    人竟將之曲解為相對人信用已劇烈惡化，要無足採。至聲請
    人另稱相對人經聲請人屢次電話催繳及寄發催告信函，均置
    之不理，且近聞相對人正紛紛脫產以圖逃避本件債務云云，
    但並未具體說明相對人有何脫產舉措及提出相關證據以為釋
    明，自難信相對人有脫產行為。又相對人經聲請人催告拒絕
    給付，僅屬債務不履行之狀態，如非就相對人之職業、資產
    、信用等狀況綜合判斷，可認定債務人現存之既有財產已瀕
    臨成為無資力，或與聲請人之債權相差懸殊，或其財務顯有
    異常而難以清償債務之情形，即不能遽謂其有日後不能強制
    執行或甚難執行之虞，而認債權人對於假扣押之原因已為釋
    明，要難單憑相對人逾期未清償系爭債務，遽認相對人有日
    後不能強制執行或甚難執行之虞之情形。
四、從而，聲請人既未釋明相對人有日後不能強制執行或甚難執
    行之虞之情形，即未就假扣押之原因加以釋明，自難以其陳
    明願供擔保即為補足釋明。依上開說明，本件聲請即與假扣
    押之要件不符，尚難准許，應予駁回。
五、依民事訴訟法第95條、第78條，裁定如主文。
中　　華　　民　　國　　111 　年　　11　　月　　2 　　日
                  高雄簡易庭  法　官  謝宗翰
以上正本係照原本作成。
如對本裁定抗告須於裁定送達後10日內向本院提出抗告狀，並繳
納裁判費新台幣1,000元。　　　　　
中　　華　　民　　國　　111 　年　　11　　月　　2 　　日
                              書記官  許弘杰